臺灣彰化地方法院刑事判決　　　　　　 100年度易字第1108號
公　訴　人　臺灣彰化地方法院檢察署檢察官
被　　　告　高信昌
上列被告因竊盜案件，經檢察官提起公訴（100 偵緝字第442 號
），本院判決如下：
    主  文
高信昌攜帶兇器竊盜，處有期徒刑柒月；又連續竊盜，處有期徒
刑柒月，扣案之鑰匙壹支沒收。應執行有期徒刑壹年，扣案之鑰
匙壹支沒收。
高信昌侵占遺失物，處罰金新臺幣貳仟元，如易服勞役，以新臺
幣壹仟元折算壹日。
    犯罪事實
一、高信昌於民國93年1 月17日凌晨2 時許，在臺中市大肚區中
    和巷50號前，見林瑞龍所有之三輪拼裝車停放在上址，竟意
    圖為自己不法所有，基於竊盜之犯意，以客觀上足供兇器使
    用之鐵製一字起子1 支（未扣案）插入上揭車輛之鑰匙孔，
    發動該車而竊取之。
二、高信昌於93年7 月20日下午2 時許，在臺中市○○區○○路
    旁之碉堡，拾獲翁添進所有遭不詳人士竊取而離本人所持有
    之國民身分證及駕駛執照（前揭證件原放置於翁添進之配偶
    林春梅放置在車牌號碼NNV-037 號機車置物箱內之皮包，於
    89年10月25日中午12時40分許，在臺中市○○鎮○○街市場
    內，遭不明人士竊取），竟基於為自己不法所有之意圖將之
    侵占入己。
三、高信昌又基於意圖為自己不法所有之概括犯意，連續為以下
    犯行：
  (一)93年8 月5 日晚間11時許，在臺中市○○區○○路211 號旁
    空地，見許瑞芳所有之車牌號碼000-0000號自大貨車置放在
    該處，即以自備鑰匙開啟車門後再發動車輛而竊取之，嗣於
    翌日（6 日）某時，偕陳瑞祥在臺中市大肚區某橋下，將該
    大貨車以新臺幣（下同）20,000元之價格出售予朝奕企業有
    限公司。
  (二)93年8 月11日凌晨0 時30分許，在彰化縣鹿港鎮○○路之榮
    工處宿舍旁空地，見黃春申（起訴書誤載為黃春甲）所有之
    車牌號碼SG-745號自大貨車停置在上開地點，認有機可乘，
    復以自備鑰匙開啟車門後再發動車輛而竊取之，並於同日某
    時，偕陳瑞祥在上揭橋下，將此大貨車以35,000元之價格出
    售予上開公司。嗣經警循線查悉上情，並扣得高信昌所有供
    其竊取大貨車所用之鑰匙1 支、翁添進之身分證、駕照各1
    張及車號SG-745號自用大貨車1 輛。
二、案經彰化縣警察局鹿港分局報告臺灣彰化地方法院檢察署檢
    察官偵查起訴。
    理  由
一、證據能力之審酌：
  (一)按「被告以外之人於審判外之言詞或書面陳述，除法律有規
    定者外，不得作為證據。」，刑事訴訟法第159 條第1項 固
    定有明文。惟按「被告以外之人於審判外之陳述，雖不符前
    4 條之規定，而經當事人於審判程序同意作為證據，法院審
    酌該言詞陳述或書面陳述作成時之情況，認為適當者，亦得
    為證據。當事人、代理人或辯護人於法院調查證據時，知有
    第159 條第1 項不得為證據之情形，而未於言詞辯論終結前
    聲明異議者，視為有前項之同意。」，刑事訴訟法第159 條
    之5 亦規定甚明。本件證人林瑞龍、林春梅、許瑞芳、黃春
    申、梁勝發、趙世文於警詢中之供述，均屬被告以外之人於
    審判外之言詞陳述；又扣押筆錄、扣押物品目錄表、贓物認
    領保管單，性質與警詢筆錄無異，屬被告以外之人於審判外
    之陳述，惟公訴人、被告於本院調查證據時，知有上情而未
    於言詞辯論終結前聲明異議，本院審酌該等陳述係執法機關
    依法定程序做成，並無何違法不當之處，亦無不足採信之情
    況，認以之做為證據，應屬適當，該等陳述應有證據能力。
  (二)證人梁勝發、趙世文於偵訊中之證詞，亦屬被告以外之人於
    審判外之陳述，依刑事訴訟法第159 條第1 項之規定，本不
    得做為證據。惟按被告以外之人於偵查中向檢察官所為之陳
    述，除顯有不可信之情況者外，得為證據，刑事訴訟法第
    159 條之1 第2 項定有明文。上開陳述均係在檢察官前所做
    成，並均有具結擔保其陳述之正確性，並無何顯不可信之情
    況，依前開法條意旨，自得做為證據。
  (三)又按除顯有不可信之情況外，公務員職務上製作之紀錄文書
    、證明文書，均有證據能力，刑事訴訟法第159 條之4第1款
    定有明文。本件證據中車籍作業系統查詢資料、彰化縣警察
    局車輛遺失電腦輸入單，均係公務員於職務上製作之紀錄文
    書或警員依其職務受理報案時製作之紀錄，揆諸前揭法條，
    自有證據能力。
  (四)本件證據中，現場照片係以機械設備攝錄現場之情形，並非
    供述證據，另汽車買賣合約書則屬書證，均無傳聞法則之適
    用，且查無違法取得或其他不得做為證據之事由，自有證據
    能力。
  (五)本件所引其餘證據，公訴人、被告均不爭執證據能力，亦無
    違法取得或其他不得做為證據之事由，均有證據能力，應予
    敘明。
二、訊據被告高信昌對上開犯罪事實坦承不諱，並核與證人林春
    梅、林瑞龍、許瑞芳、黃春申於警詢中指述之情節相符，亦
    與證人梁勝發、趙世文於警詢及偵訊中供述之證詞一致。此
    外，復有扣押筆錄及扣押物品目錄表、贓物認領保管單、車
    籍作業系統查詢認可資料、彰化縣警察局車輛遺失電腦輸入
    單、現場照片、汽車合約書等（分見警卷第16頁至第19頁反
    面、第22頁至第23頁、第25頁至第26頁、第27頁、第28頁至
    第29頁，93年度偵字第8967號偵卷第73頁至第74頁）在卷可
    證，足認被告之自白確與事實相符，其上開犯行堪予認定。
三、被告為前揭犯行後，刑法歷經數次修正，按行為後法律有變
    更者，適用行為時之法律。但行為後之法律有利於行為人者
    ，適用最有利於行為人之法律，94年2 月2 日修正施行之刑
    法第2 條第1 項定有明文，而修正後刑法第2 條第1 項之規
    定，係規範行為後法律變更所生新舊法律比較適用之準據法
    ，於修正後刑法施行後，應適用修正後刑法第2 條第1 項之
    規定，為「從舊從輕」之比較。另於比較時應就罪刑有關之
    共犯、未遂犯、想像競合犯、牽連犯、連續犯、結合犯，以
    及累犯加重、自首減輕暨其他法定加減原因（如身分加減）
    與加減比例等一切情形，本於統一性及整體性原則，綜其全
    部罪刑之結果而為比較，有最高法院95年5 月23日刑事庭第
    8 次會議決議可資參照。茲將本件所涉修正法條，比較如下
    ：
  (一)刑法第320 條第1 項普通竊盜罪中罰金刑部分，及同法第
    337 條之侵占遺失物罪，其最低刑度依94年2 月2 日修正施
    行前之刑法第33條第5 款規定，為1 元以上，經折算為新臺
    幣後，為新臺幣3 元以上，而修正後刑法第33條第5 款規定
    罰金為新臺幣1000元以上，較舊法為高，應以舊法有利於被
    告。
  (二)被告所為如犯罪事實欄三所示，先後二次犯行，時間緊接，
    觸犯構成要件相同之罪，顯係基於概括之犯意反覆為之，在
    刑法修正前，應依第56條連續犯之規定論以一罪並加重其刑
    。而修正後之刑法刪除連續犯之規定，被告之犯行需數罪併
    罰，兩相比較，自以舊法有利於被告。
  (三)刑法第321 條於100 年1 月28日修正為：「犯竊盜罪而有下
    列情形之一者，處6 月以上、5 年以下有期徒刑，得併科新
    臺幣10萬元以下罰金：一、侵入住宅或有人居住之建築物、
    船艦或隱匿其內而犯之者。二、毀越門扇、牆垣或其他安全
    設備而犯之者。三、攜帶兇器而犯之者。四、結夥三人以上
    而犯之者。五、乘火災、水災或其他災害之際而犯之者。六
    、在車站或埠頭而犯之者。前項之未遂犯罰之。」，修正前
    則規定：「犯竊盜罪而有左列情形之一者，處6 月以上、5
    年以下有期徒刑：一、於夜間侵入住宅或有人居住之建築物
    、船艦或隱匿其內而犯之者。二、毀越門扇、牆垣或其他安
    全設備而犯之者。三、攜帶兇器而犯之者。四、結夥三人以
    上而犯之者。五、乘火災、水災或其他災害之際而犯之者。
    六、在車站、埠頭、航空站或其他供水、陸、空公眾運輸之
    舟、車、航空機內而犯之者。前項之未遂犯罰之。」，是被
    告所犯如犯罪事實欄一所示犯行，其罰金刑部分因修正而加
    重，故以修正前之規定為有利於被告，應適用修正前之規定
    處斷。
  (四)依94年2 月2 日修正前之刑法第51條第5 款規定，宣告多數
    有期徒刑者，於各刑中之最長期以上，各刑合併之刑期以下
    ，定期刑期，但不得逾20年。修正後第51條第5 款則提高多
    數有期徒刑合併應執行之刑不得逾30年。兩相比較，自以舊
    法有利於被告。
  (五)從上所述，被告全部罪刑之結果而為新、舊法比較，本院認
    為適用行為時即修正前刑法之相關規定處斷，對其較為有利
    ，依刑法第2 條第1 項前段規定，自應一體適用修正前之刑
    法相關規定處斷。
  (六)又刑法施行法雖增定第1 條之1 ，提高刑法分則編罰金刑之
    上限，然參諸本條立法理由：「……考量新修正之刑法施行
    後，不再適用現行法規所定貨幣單位折算新臺幣條例，為使
    罰金數額趨於一致，避免衍生新舊法比較適用問題，以緩和
    實務適用法律之衝擊，於不變動罰金數額之前提下，爰為第
    2 項規定。」，可知本條之規定，即在於避免就罰金之提高
    比較新舊法。且依本條規定，將罰金貨幣單位改為新臺幣，
    再予提高30倍，等於依罰金罰鍰提高標準條例第1 條前段提
    高10倍後，折算為新臺幣之金額，故實際上並無變更，而不
    在法律變更比較新舊法之列，本件自應逕行適用刑法施行法
    第1 條之1 ，附此敘明。
四、按刑法第321 條第1 項第3 款所謂之兇器，其種類並無限制
    ，凡客觀上足對人之生命、身體、安全構成威脅，具有危險
    性之兇器均屬之（最高法院79年台上字5253號判例參照）。
    查本件被告於犯如犯罪事實一所示犯行時所使用之一字起子
    ，客觀上足以傷害人之生命、身體，而具有危險性，自屬兇
    器。是核被告所為，係犯修正前刑法第321 條第1 項第3 款
    之攜帶兇器竊盜罪、第320 條第1 項之竊盜罪、第337 條之
    侵占遺失物罪。被告所犯如犯罪事實欄三所示2 次犯行係連
    續犯，應依修正前刑法第56條規定論以一罪並加重其刑。又
    被告所犯上開3 罪，犯意各別，行為互殊，應分論併罰。爰
    審酌被告任意攫取他人財物，不尊重他人財產權益，尤其犯
    罪事實欄三部分連續竊取大貨車，價值甚高，且係被害人之
    生財工具，造成損害非輕，暨考量其犯罪之手段、智識程度
    、竊得物品價值、於犯後坦承犯行之態度等一切情狀，分別
    量處如主文所示之刑，並定其應執行之刑。又查被告雖係於
    96年4 月24日前犯本件竊盜犯行，然其於94年間即遭通緝，
    且未於96年12月31 日 前自動歸案，依中華民國九十六年罪
    犯減刑條例第5 條規定，不得依該條例予以減刑。至扣案之
    鑰匙1 支，係被告所有，並係供犯罪所用之物，應依刑法第
    38條第1 項第2 款規定，宣告沒收。
據上論斷，應依刑事訴訟法第299 條第1 項前段，刑法第2 條第
1 項前段、第320 條第1 項、第337 條，修正前刑法第321 條第
1項第3款、第56條、第51條第5款，第38條第1項第2款，刑法施
行法第1條之1第1項、第2項前段、第38條第1項第2款，判決如主
文。
本案經檢察官賴志盛到庭執行職務。
中    華    民    國   100    年    11    月    9     日
                  刑事第五庭          法  官  王奕勛
 2
 以上正本證明與原本無異。
 如不服本判決應於收受判決後10日內向本院提出上訴書狀，並
 應敘述具體理由；其未敘述上訴理由者，應於上訴期間屆滿後
 20日內向本院補提理由書（均須按他造當事人之人數附繕本）
 「切勿逕送上級法院」。
 告訴人或被害人對於判決如有不服具備理由請求檢察官上訴者
 ，其上訴期間之計算係以檢察官收受判決正本之日期為準。
中    華    民    國   100    年    11    月    9     日
                                      書記官  戴國安
中華民國刑法第320條
（普通竊盜罪、竊佔罪）
意圖為自己或第三人不法之所有，而竊取他人之動產者，為竊盜
罪，處5  年以下有期徒刑、拘役或 5 百元以下罰金。
意圖為自己或第三人不法之利益，而竊佔他人之不動產者，依前
項之規定處斷。
前二項之未遂犯罰之。
中華民國刑法第321條
犯竊盜罪而有下列情形之一者，處 6 月以上、5 年以下有期徒
刑，得併科新臺幣 10 萬元以下罰金：
一、侵入住宅或有人居住之建築物、船艦或隱匿其內而犯之者。
二、毀越門扇、牆垣或其他安全設備而犯之者。
三、攜帶兇器而犯之者。
四、結夥三人以上而犯之者。
五、乘火災、水災或其他災害之際而犯之者。
六、在車站、埠頭、航空站或其他供水、陸、空公眾運輸之舟、
    車、航空機內而犯之者。
前項之未遂犯罰之。
中華民國刑法第337條
意圖為自己或第三人不法之所有，而侵占遺失物、漂流物或其他
離本人所持有之物者，處 5 百元以下罰金。